【裁判字號】    95,訴緝,139
【裁判日期】    950623
【裁判案由】    傷害致死
【裁判全文】
臺灣臺中地方法院刑事判決             95年度訴緝字第139號
公  訴  人  臺灣臺中地方法院檢察署檢察官
被      告  乙○○
                    （現於臺灣臺中看守所羈押中）
指定辯護人  本院公設辯護人甲○○
上列被告因傷害致死案件，經檢察官提起公訴（九十四年度偵緝
字第三○一號），本院判決如下：
    主    文
乙○○傷害人之身體，因而致人於死，處有期徒刑柒年貳月。
    犯罪事實
一、乙○○因其母梁林玉嬌於民國九十二年四月十二日下午某時
    許，在臺中縣大雅鄉○○路牌樓旁拾荒時與丙○○之父鍾水
    華為爭奪廢棄紙板發生爭執，而遭鍾水華推倒在地，俟乙○
    ○於同日十六時許，聽聞梁林玉嬌返家陳述前開與鍾水華發
    生爭執一事後，乃基於傷害之犯意，持其所有置於家中晾曬
    衣物，長約四、五公尺、直徑二至三公分之空心竹竿，前往
    臺中縣大雅鄉○○路牌樓旁找鍾水華理論，其主觀上雖意在
    傷害教訓鍾水華，而無使鍾水華喪失生命之故意，惟在客觀
    上能預見頭部為人體之重要器官，以外力重擊頭部，有可能
    發生致人於死之結果，然未預見及之，即持前開竹竿毆打鍾
    水華頭部二下及身體多下，致鍾水華受有左顳及頂部大量顱
    內出血之傷害，嗣鍾水華之家屬於九十二年四月十三日發現
    鍾水華情狀有異後送往澄清醫院開刀救治，雖經手術去除腦
    內血塊及治療後，仍因顱腦損傷，而於九十三年三月二十日
    十七時三十分不治死亡。
二、案經鍾水華之子丙○○訴由臺灣臺中地方法院檢察署檢察官
    偵查起訴。
    理    由
一、訊據被告乙○○對於前揭犯罪事實坦承不諱，並據告訴人丙
    ○○於警詢及檢察官偵查中指訴明確，復有澄清醫院診斷證
    明書、病歷各一份，且被害人鍾水華係因顱腦損傷而死亡，
    此據臺灣臺中地方法院檢察署檢察官督同檢驗員相驗在案，
    並製作有勘驗筆錄、相驗屍體驗斷書、相驗屍體證明書各一
    份及相驗照片三張附卷足證，又被害人鍾水華之死亡結果與
    其頭部外傷後之生理機能衰退具有某種程度之因果關係，復
    有法務部法醫研究所九十三年九月八日法醫理字第○九三○
    ○○二七四○號函、澄清醫院九十三年十月九日澄敬字第九
    九五號函、九十四年六月十日澄敬字第九四二三三一號函各
    一份附卷足憑，且被害人於案發後送院救治時其左側大腦大
    量出血，致左大腦遭血塊嚴重破壞，經手術去除腦內血塊後
    仍造成被害人肢體癱瘓，足見被害人因前開傷害已導致身體
    機能顯然衰退，此亦有澄清醫院九十五年三月十七日澄高字
    第九五二一九九號函一份附卷足稽，益徵被害人確係因外力
    傷害腦部致死，且被告之傷害行為與被害人死亡結果間存在
    相當因果關係甚明。被告自白核與事實相符，事證明確，其
    犯行堪以認定。
二、按加重結果犯，以行為人能預見其結果之發生為要件，所為
    能預見乃指客觀情形而言，與主觀上有無預見之情形不同，
    若主觀上有預見，而結果之發生又不違背其本意時，則屬故
    意範圍（最高法院四十七年臺上字第九二○號判例參照）。
    查被告因其母梁林玉嬌遭被害人鍾水華推倒在地，憤而前往
    理論，衡情被告主觀上應僅在傷害教訓被害人鍾水華，而無
    使被害人鍾水華喪失生命之故意，然因其所持竹竿仍屬質地
    堅硬之物，且被害人鍾水華為七年二月二十七日生，本案發
    生當時年紀已達八十五歲，且如毆打被害人頭部之情況下，
    有可能發生致人於死之結果，此應為正常理性之一般人客觀
    上所「能預見」，然被告卻未預見及之，仍持竹竿毆打被害
    人頭部二下，造成被害人鍾水華因前開顱腦損傷致身體機能
    加速衰退而傷重不治之加重結果，其傷害行為與被害人鍾水
    華之死亡間即有相當因果關係。故核被告所為，係犯刑法第
    二百七十七條第二項之傷害致人於死罪。爰審酌被告之品行
    、其因母與被害人鍾水華發生爭執遭被害人鍾水華推倒，而
    萌生傷害被害人鍾水華之動機，毆打被害人鍾水華致其傷重
    死亡，造成無可挽救之遺憾，並使被害人鍾水華家屬痛失至
    親，及被告犯後坦承犯行並與被害人家屬簽立和解契約，且
    已陸續賠償被害人家屬共計十八萬元，惟嗣後仍未依約按時
    支付和解金等一切情狀，量處如主文所示之刑。至被告持以
    犯本案之竹竿一支，業經被告於犯案後因打斷而丟棄滅失，
    且未扣案，爰不予宣告沒收。
據上論斷，應依刑事訴訟法第二百九十九條第一項前段，刑法第
二百七十七條第二項，判決如主文。
中    華    民    國    95    年    6     月    23    日
                  刑事第六庭  審判長法  官  簡源希
                                    法  官  鄧敏雄
                                    法  官  戴博誠
以上正本證明與原本無異
如不服本判決，應於送達後十日內向本院提出上訴狀（須附繕本
），上訴於臺灣高等法院臺中分院。
                                    書記官  鄭淑英
中    華    民    國    95    年    6     月    23    日
【附錄本案論罪科刑法條】
刑法第二百七十七條：
傷害人之身體或健康者，處三年以下有期徒刑、拘役或一千元以
下罰金。
犯前項之罪因而致人於死者，處無期徒刑或七年以上有期徒刑；
致重傷者，處三年以上十年以下有期徒刑。


司法院資訊處製作；財團法人民間司法改革基金會備份。
